【裁判字號】    97,上易,178
【裁判日期】    970422
【裁判案由】    侵入住宅
【裁判全文】
臺灣高等法院臺南分院刑事判決         97年度上易字第178號
上  訴  人
即  被  告  乙○○
                    現另案於臺灣臺南監獄臺南分監執行中
上列上訴人因侵入住宅案件，不服臺灣台南地方法院96年度易字
第1331號中華民國97年2月14日第一審判決（起訴案號：臺灣台
南地方法院檢察署96年度偵字第12958號），提起上訴，本院判
決如下：
    主  文
上訴駁回。
    事  實
一、乙○○前因竊盜案件，經原審法院以91年度訴字第1229號判
    處有期徒刑1年，經提起上訴後復撤回上訴確定，另因違反
    毒品危害防制條例案件，經原審法院分別判處有期徒刑6月
    、8月確定，上述各罪經定應執行刑為有期徒刑2年確定，於
    94年8月21日因縮短刑期期滿執行完畢。詎不知悔改，復於
    民國96年8月19日19時35分許，未經甲○○之同意，即擅自
    從甲○○位於臺南縣永康市○○路203巷40號住處車庫鐵捲
    門旁之小門，以不詳方式開啟門鎖後，旋侵入上址，惟於其
    欲打開紗窗進入屋內客廳之前，即為適時返家之甲○○發現
    乙○○立身院內，乃大聲呼叫「有賊」（台語），乙○○隨
    即轉身逃逸，惟仍為前此甫遭竊並聞聲趕至之鄰人施南進所
    當場逮捕，經警據報趕至現場，始查知上情。
二、案經甲○○訴由臺南縣警察局永康分局移送臺灣臺南地方法
    院檢察署檢察官偵查起訴。
    理  由
壹、程序部分：
    按被告以外之人於審判外之陳述，雖不符前四條之規定，而
    經當事人於審判程序同意作為證據，法院審酌該言詞陳述或
    書面陳述作成時之情況，認為適當者，亦得為證據。當事人
    、代理人或辯護人於法院調查證據時，知有第159條第1項不
    得為證據之情形，而未於言詞辯論終結前聲明異議者，視為
    有前項之同意。刑事訴訟法第159條之5定有明文。有關證人
    施南進於警詢及偵查中之證詞，被告業於本院及原審準備程
    序中表明不爭執其證據能力（見本院卷第43頁），則證人施
    南進於警詢及偵查中之證詞本院自得據為本案裁判之證據，
    合先敘明。
貳、實體部分：
一、訊據被告乙○○固坦承有進入告訴人甲○○上開住宅無誤，
    惟矢口否認有何犯行，辯稱：「該處大門沒有關，我先是有
    按電鈴，也有叫人，我是去那邊找綽號叫『阿祥』的朋友，
    因為我要找他，要買手機還給我姊夫，那人有去過我姊夫那
    邊，我記憶中的『阿祥』是住在那附近，但是都沒有人應門
    ，我推開門，門就開了。」云云。經查：
  (一)被告未經告訴人同意，無故進入告訴人住宅，嗣經鄰人協住
    逮捕被告乙節，業經告訴人甲○○指訴歷歷，並經證人施南
    進於警詢及偵查中證述明確，核與被告坦承部分相符，並有
    現場圖乙份、照片13張等可資佐證，自堪信屬真實。
  (二)又被告辯稱其是要找一綽號叫「阿祥」之人云云，惟查，告
    訴人甲○○業到庭證稱：「（檢察官問：附近有無鄰人綽號
    叫『阿祥』或『阿清』之人？）沒有聽過。（檢察官問：你
    回去要開門時，有無聽到有人喊『阿清』或是『阿祥』的名
    字？）沒有，都沒有。（法官問：發現被告並喊抓賊之後，
    被告如何反應？是否有向你解釋？）被告沒有向我解釋，被
    告跑出來時，有看了我一下，我怕他追我，就跑到機車的另
    一邊，被告就從另一邊跑了，其後，我就看到鄰居追著被告
    跑。」等語（見原審卷第62-65頁）。從告訴人證詞可知其
    住處左右鄰人並無綽號叫「阿祥」或「阿清」之人，且被告
    如果確是要找人，告訴人已返家，被告何不向告訴人詢問，
    反而要向外逃逸呢？
  (三)再證人即被告之姊夫楊琪鋒於審理中結證稱：「（法官問：
    有無同行住在於臺南縣永康市○○路203巷那邊？）應該忠
    孝路那邊也有通訊行。（法官問：有無熟識的？）同行不一
    定要熟。（法官問：只是問你有沒有熟識的人住在那邊？）
    我跟此案沒有關係，我說沒有熟識的，會害到被告，我說熟
    識，就會作偽證。這樣會害到我。」又證稱：「（法官問：
    乙○○有無跟你買過手機，結果沒有付錢？）我手機都送給
    他了，怎麼會跟他收錢？這是沒有的事情，我不會跟乙○○
    收錢。（法官問：有沒有因為向你拿手機，致使乙○○不好
    意思，而去向別人買手機來還給你？）沒有這麼多規矩，以
    我們兩個親戚關係，沒有那麼多禮節規矩。（法官問：有無
    介紹乙○○去向一名綽號『阿祥』的人買過手機？）乙○○
    自己在業務中學習，不管我說有或者沒有，都會害到乙○○
    或是自己。此部分我拒絕作答。」等語（見原審卷第66-68
    頁）。證人楊琪鋒如確曾介紹住在臺南縣永康市○○路203
    巷之同行「阿祥」（或「阿清」）者給被告認識，為何證人
    楊琪鋒對此要閃爍其詞？甚至拒絕證言？況證人楊琪鋒亦已
    證陳手機都送給被告使用，也不會要被告買收機來還。
  (四)此外，依被告於偵查中所陳之朋友「阿清」（審理中改稱「
    阿祥」）之行動電話號碼為「0000000000」號，然該電話自
    94年11月29日起即停用，有檢察官當庭提出之中華電信資料
    查詢乙紙可稽（見原審卷第73頁），足徵被告與該「阿祥」
    （或「阿清」）者至少已逾一年半以上未曾聯絡，又何以突
    然前去尋找此不甚熟悉之人呢？
  (五)綜上所述，參以證人之證言所示，被告所辯非無故侵入告訴
    人住宅乃是找人乙節，所辯純係諉卸之詞，不足採信。事證
    已臻明確，被告犯行堪以認定，應依法論科。
二、核被告乙○○之所為，係犯刑法第306條第1項之侵入住宅罪
    。又被告有如犯罪事實欄所示之論罪科刑紀錄，有臺灣高等
    法院被告前案紀錄表在卷可參，其於5年內故意再犯本件有
    期徒刑以上之罪，為累犯，應依刑法第47條第1項之規定加
    重其刑。
三、原審法院因認被告犯行事證明確，適用刑法第306條第1項、
    第47條之規定，並審酌被告之素行不佳、且隨身攜帶玻璃敲
    擊器及已磨成可供開鎖使用之眼鏡架各乙支，其侵入他人住
    宅之犯罪動機顯意在竊盜（惟尚未著手）、其手段、所生之
    危害及犯罪後飾詞狡辯尚乏悔意，同時檢察官請求判處被告
    有期徒刑七月等一切情狀，量處有期徒刑七月。扣案之玻璃
    敲擊器、眼鏡架及手套各乙支等物，雖為被告所有，但並無
    證據可證係供本件犯罪所用之物，故不予宣告沒收。原審判
    決認事用法均無不合，量刑亦稱妥適，被告上訴意旨謂量刑
    過重及係誤入他人住宅非故意等情，指摘原判決不當，惟查
    如係誤入，為屋主返家發現時，何不當場向屋主解釋而轉身
    逃逸，顯與常情有悖，另被害人住宅當天跳電，致未錄到當
    時被告進入之情形，且被告對侵入他人住宅亦不否認，故請
    求撥放錄影帶核無必要，所述並無可取，其上訴為無理由，
    應予駁回。
據上論結，應依刑事訴訟法第368條，判決如主文。
本案經檢察官謝錫和到庭執行職務。
中    華    民    國    97    年    4     月    22    日
                    刑事第三庭  審判長法  官    陳義仲
                                      法  官    蘇清水
                                      法  官    宋明蒼
以上正本證明與原本無異。
不得上訴。
                                      書記官    翁心欣
中    華    民    國    97    年    4     月    22    日
附錄本案論罪科刑法條全文：
中華民國刑法第306條第1項：
無故侵入他人住宅、建築物或附連圍繞之土地或船艦者，處1年
以下有期徒刑、拘役或3百元以下罰金。


司法院資訊處製作；財團法人民間司法改革基金會備份。
